【裁判字號】    95,抗,55
【裁判日期】    951229
【裁判案由】    拍賣抵押物
【裁判全文】
臺灣新竹地方法院民事裁定                95年度抗字第55號
抗  告  人  甲○○
相  對  人  建華商業銀行股份有限公司
法定代理人  丙○○
代  理  人  乙○○
上列當事人間拍賣抵押物事件，抗告人對於本院中華民國95年8
月31日95年度拍字第388號裁定提起抗告，本院裁定如下：
    主    文
抗告駁回。
抗告程序費用新臺幣壹仟元由抗告人負擔。
    理    由
一、按抵押權人於債權已屆清償期而未受清償者，得聲請法院拍
    賣抵押物，就其賣得價金而受清償，民法第873條第1項定有
    明文。又抵押權人依上開法條之規定，聲請法院裁定及抗告
    法院之裁定，僅依非訟事件程序，就抵押權及其債權形式上
    之要件是否具備予以審查為已足，並無確定實體上法律關係
    存否之效力。再按聲請拍賣抵押物係屬非訟事件，於最高限
    額抵押，法院須就抵押權人提出之文件為形式上審查，如認
    其有抵押權登記擔保範圍之債權存在，且債權已屆清償期而
    未受清償，即應為准許拍賣抵押物之裁定。至於債務人或抵
    押人否認各該文件為真正，對抵押債權之存否有所爭執，則
    應另循訴訟途徑解決，最高法院93年度台抗字第905號裁判
    要旨可資參照。
二、本件相對人於原裁定聲請意旨略以：相對人甲○○於民國94
    年12月28日以其所有如附表所示之不動產，為其本人向聲請
    人借款之擔保，設定新台幣（下同）960,000元之最高限額
    抵押權，存續期間自94年11月28日至134年11月27日止，債
    務清償期依照各個債務契約所定清償日期，並經登記在案。
    嗣相對人於94年11月28日向聲請人借款800,000元，借款期
    間自實際撥款日起7年，利率則自撥款日起，按聲請人銀行
    房屋貸款指標利率加5.2%機動計付，並自實際撥款日起按月
    平均攤還本息。如有遲延履行時，除按遲延時利率支付遲延
    期間之利息外，本金自到期日起，利息自應付息日起逾期6
    個月以內者按上開利率百分之10，逾期6個月以上者，按上
    開利率百分之20加付違約金，並約定如有一期未如期給付本
    金，即喪失期限利益，應即全部清償。詎相對人自95年5月
    30日起即未按期繳納本息，現尚欠本金762,748元，及自95
    年5月30日起至清償日止，按週年利率7.21%計算之利息、遲
    延利息、違約金未為清償，依上開約定，本件借款應視為到
    期，為此聲請拍賣如附表所示之抵押物等語，並提出他項權
    利證明書、抵押權設定契約書、宅PAY金借款約定書、繳款
    往來明細表、土地及建物登記謄本各一件為證。
三、抗告意旨略以：抗告人因收入減少，於95年7月間開始與相
    對人銀行承辦人員劉小姐協商，約定每月繳息5,000元，並
    自同年月自動扣款，先繳息6個月，6個月後再正常繳全額本
    息12,000多元，有電話錄音及存摺影本影本為證，為此請求
    廢棄原裁定及程序費用均由相對人負擔等語。
四、查抗告人雖以前詞主張其並未違反約定繳納期限，相對人不
    得逕為聲請拍賣抵押物裁定云云，惟據相對人代理人到庭陳
    稱：「當初在協議時，我們有告知他，我們會先做取得執行
    名義之程序，例如：本票裁定、拍賣抵押物裁定，如果他有
    按約定繳納，我們並不會以該執行名義聲請強制執行，當時
    抗告人也同意了，但是只是口頭約定，後來抗告人對於我們
    取得執行名義聲請不服，我們也告知他，只要他回復正常金
    額的繳本息一萬二千多元，我們就會把執行名義撤回或撤銷
    ，但是他也不同意。」、「當時確實有約定，但是條件是必
    須取得本票裁定及拍賣抵押物的執行名義，並且有經過主管
    簽認，... 」等語（詳本院95年10月24日筆錄），核與其提
    出簽呈是否核准抗告人自95年6月至11月止寬限繳納利息乙
    事之備忘錄（95年7月24日簽）內，主管批註「須同時取得
    執行名義以同意所請」乙節相符，可堪憑採。是以抗告人主
    張相對人同意其自95年6月至11月以繳納利息5,000元寬限暫
    緩繳納本金乙節，係以相對人須同時取得執行名義為條件，
    可資認定。從而，相對人所提出之上開各項資料，依據形式
    上審查結果，已足堪認定本件抵押權擔保之債權存在，且債
    權已屆清償期而未受清償 (抗告人同意相對人以取得執行名
    義即拍賣抵押物裁定等為條件，同意部分本件緩期清償，前
    已敘明），其理由雖與聲請意旨略有出入，惟結論並無不同
    。揆諸首揭說明，原裁定所為准許拍賣抵押物之裁定，於法
    並無不合。抗告意旨指摘原裁定不當，求予廢棄並駁回相對
    人之聲請，非有理由，應駁回其抗告。
五、據上論結，本件抗告為無理由，依非訟事件法第46條、第24
    條第1項、第21條第2項，民事訴訟法第495條之1第1項、第
    449條第1項、第95條；第78條，裁定如主文。
中    華    民    國    95    年    12    月    29    日
                  民事第一庭    審判長法  官  陳順珍
                                      法  官
                                      法  官
以上正本係照原本作成。
如不服本裁定，僅得於收受本裁定正本送達後10日內，以適用法
規顯有錯誤為理由，向本院提出再抗告狀，（須附繕本一份及繳
納再抗告裁判費新台幣1,000元），經本院許可後始可再抗告。
                                      書記官  周育瑜
中    華    民    國    95    年    12    月    29    日


司法院資訊處製作；財團法人民間司法改革基金會備份。
